臺灣桃園地方法院民事判決　九十二年度訴字第四四九號
　　原　　　告　張煥禎即壢新醫院　　　　桃園縣平鎮市○○路七十七號
　　　　　　　　立德新股份有限公司　　　桃園縣中壢市○○○路○段三十號十四樓
　　法定代理人　丙○○
　　共　　　同
　　訴訟代理人　謝聰文律師　　　　　　　桃園縣中壢市○○路三五號四樓
　　被　　　告　鉅仁科技股份有限公司　　台北市區三號九樓
　　法定代理人　乙○○
　　訴訟代理人　吳姿璉律師
右當事人間損害賠償事件，本院於中華民國九十三年九月十六日言詞辯論終結，判決
如下：
    主    文
原告之訴及假執行之聲請均駁回。
訴訟費用由原告負擔。
    事    實
甲、原告方面：
一、聲明：
（一）被告應給付原告新臺幣（下同）六百萬元，及自民國九十一年十二月四日起至
      清償日止按年利率百分之五計算之利息。
（二）訴訟費用由被告負擔。
（三）對於第一項請求，原告願供擔保請准宣告假執行。
二、陳述：
（一）原告張煥禎即壢新醫院（下稱壢新醫院）為設立院內「區域醫療影像儲存及傳
      輸網系統」（Picture Archiving & Communication System，下稱ＰＡＣＳ）
      ，於九十年七月二十八日與被告簽立「壢新醫院ＰＡＣＳ建置合約書」（下稱
      一期合約）；原告立德新股份有限公司（下稱立德新公司）則於九十年十二月
      一日與被告訂立「壢新醫院ＰＡＣＳ建置合約書（硬體部分）」（下稱二期硬
      體合約）及由原告立德新公司於九十一年二月二十八日與被告訂立與一期合約
      完全相同之合約。上開一期合約與二期硬體合約（下合稱系爭合約），就定作
      人之部分，原告二人為共同契約當事人，約定由被告負責規劃及建置ＰＡＣＳ
      包含硬體、軟體、實際上線運作等，軟體費用總計為一千三百三十八萬三千五
      百一十元，硬體費用總計為二千一百二十一萬六千四百九十元。惟系爭合約因
      被告不能依所訂建置期間即第一期自九十年八月至同年十二月完成院內健檢中
      心之醫療影像數位化；且被告所提供安裝之軟體不符醫療需求或不具備ＰＡＣ
      Ｓ瀏覽軟體之基本功能而無法上線運作。雖經原告於九十一年六月十七日具函
      通知仍無效果，原告嗣僅得於九十一年十二月三日向被告表示終止系爭合約在
      案。
（二）原告並不否認被告已經提供本件ＰＡＣＳ之硬體設備，惟按所謂ＰＡＣＳ中譯
      為醫療影像擷取及傳輸系統，主要用於放射線部門各類影像之儲存及傳輸，基
      本需求在於做好影像層級（ｉｍａｇｅ　ｌｅｖｅｌ）管理，如影像與病患資
      訊之正確結合，繼而存入伺服器中供醫師快速且正確查詢使用。是其應有攝影
      、影像儲存、影像傳輸及臨床應用等基本功能。系爭合約固未就此載明綦詳，
      然據行政院衛生署（資訊中心）九十二年度委辦計畫「醫療資訊系統白皮書」
      推動計畫，而由臺灣醫學資訊學會製作之白皮書（下稱白皮書）報告以觀，Ｐ
      ＡＣＳ功能列表之醫療影像瀏覽軟體應具備測量與註解功能包括單點、文字、
      數字、線段、矩形、圓形、多邊型、連續夾角測量、非連續夾角測量、箭頭標
      記等，另應具備中文介面顯示功能等。訴外人長庚紀念醫院所設置之影像整合
      系統（ＰａｔｈＳｐｅｅｄＷｅｂ）亦有類此功能。而被告建置本件ＰＡＣＳ
      之軟體欠缺中文介面無法中文化，影響資料擷取之正確性（僅得以病歷號碼為
      索引屬限制使用），另系爭合約所稱強大的操作及互動式影像處理工具／提升
      解剖及病理的透視者，亦屬欠缺。又系爭合約所定第一期健檢中心之軟體建置
      尚未完成者，有：外勞健檢自動產生序號及條碼之功能尚未完成、被告提供屬
      ＫＯＤＡＫ廠牌之ＣＲ（數位洗片機）難以正常使用、外勞健檢主機尚未完成
      ，影像暫放ＬＴＥＭＰ，影響ＬＴＥＭＰ的影像存放量、尚未完成Ｊｕｋｅｂ
      ｏｘ所設計抓取影片調至ＨａｒｄＤｉｓｋ之預調（抓片）軟體之建置。另系
      爭合約第一期之軟體欠缺其基本功能者，有：Ｌｍａｓｔｅｒ與Ｌｔｅｍｐ兩
      主機的Ｌｉｃｅｎｓｅ不同，導致有多項功能不同，系統不能連結。關於Ｊａ
      ｖａＶｉｅｗｅｒ之功能部分，則有：不具備量測功能無法上線使用，致不能
      為適當醫療，如骨科醫師無法於門診時量測病患骨頭長度以選擇適當骨材，此
      與訴外人長庚紀念醫院基隆院區九十年四月間所建置完成之同系統中，其影像
      工具具有測量長度與兩條線間之夾角功能不同、Ｘ光儀器系統未整合，沒有ｗ
      ｏｒｋｌｉｓｔ、ＭＲＩ（核磁共振）及透視Ｘ光機傳送的影像在ＪａｖａＶ
      ｉｅｗｅｒ上看起來黑白對比不好、沒有量測角度及距離的功能、看一張影像
      要點選五次以上，時間幾乎超過15秒，點選影像作業程序繁複費時、臨床醫師
      經由ＪａｖａＶｉｅｗｅｒ僅可調得ＶＲ–Ｒｅｐｏｒｔ上之影片，無法調得
      ＲＩＳ上之報告，因此無法進行門診判斷等缺失。故不能認為被告確就本件Ｐ
      ＡＣＳ之軟體部分完成建置或已經上線運作使用。原告爰依民法第二百二十六
      條給付不能及第二百二十七條第一項給付不完全、第二百六十條、第二百六十
      三條之規定為本件請求，並以軟體費用其中六百萬元為損害賠償之請求金額。
      為此，狀請判決如訴之聲明所示。
三、對於被告抗辯所為之陳述：
（一）原告壢新醫院之受僱人即訴外人鍾明達、石百祿於九十年十二月二十八日所簽
      上載「軟、硬體系統調測完成且輔導完成該系統上線」等字之簽收單，並非驗
      收單，且其上載所謂「軟、硬體系統調測完成且輔導乙方完成該系統上線」之
      □欄內並未勾選，所載「領取軟體工程款50﹪、硬體工程款30﹪」者，其中硬
      體工程款30﹪確為尾款無訛，然所稱軟體工程款50﹪應為軟體到貨或安裝款；
      被告以「軟、硬體系統調測完成且輔導乙方完成該系統上線」字樣，故意不予
      區分硬體系統調測完成上線，或軟體系統調測完成上線，或二者均調測完成上
      線之別，致使訴外人鍾明達及石百祿二人不知而誤予簽名。倘非如此，訴外人
      鍾明達為原告壢新醫院放射科組長，何以於九十一年一月八日仍簽報「放射科
      PACS軟體交貨及測試情形表」，而「建議暫不驗收」？又倘被證四所載「軟體
      工程款50﹪」為「軟體『驗收』尾款」，試問被告已於何時收取「軟體『安裝
      』款」？又原告壢新醫院之會計單位僅因此「簽收單」支付第一期工程之軟體
      安裝驗收款，而開立九十一年三月五日之期票，被告並已收受，則被告僅憑九
      十年十月三十一日之軟體出貨單而開立同日之統一發票上載「第一期合約軟體
      安裝驗收50﹪」者，並不正確，此見諸被告九十年十二月十日之統一發票上載
      「硬體尾款30﹪」者，與九十年十二月一日之統一發票上載「軟體尾款50﹪」
      者，均與其所辯係於九十年十二月二十八日始行就「軟、硬體系統調測完成且
      輔導上線」之期日順序顯然不符。再依被告壢新醫院之院內程序，驗收單除使
      用單位外，仍須由總務處醫工股、資材課、副院長、院長等逐級會簽及核可，
      則系爭之「簽收單」僅係由使用單位之放射科具名，並非工程全部完成之驗收
      程序至明。
（二）原告壢新醫院雖有召開本件ＰＡＣＳ啟用記者會並發佈新聞稿，惟此係既定行
      程，況記者會上所為系統展示或使用者僅為部分功能，要難逕此推論被告確實
      完成本件ＰＡＣＳ且經驗收合格。否則原告不會不願支付被告所稱尾款六百萬
      餘元，而甘於九十一年十二月三十一日另與訴外人奇異亞洲醫療設備股份有限
      公司（下稱奇異公司）重行簽約再行支付一千六百萬餘元。
四、證據：提出臺灣臺北地方法院執行命令、台北市政府九十一年四月十九日府建商
    字第○九一一一○三六七號函各一份、被告公司變更登記表乙份、九十年七月二
    十八日「壢新醫院ＰＡＣＳ建置合約書」、九十年十二月一日「壢新醫院ＰＡＣ
    Ｓ建置合約書（硬體部分）」各乙份、九十一年十二月二日終止合約通知書二份
    、文件簽收單二份、壢新醫院「區域醫院影像儲存及傳輸網系統」規劃項目表及
    未完成項目表各一份、電子郵件五份、奇異公司影像瀏覽器的簡單功能介紹資料
    一份、原告壢新醫院與訴外人奇異公司合約書乙份、壢新醫院與東仁科技ＰＡＣ
    Ｓ協調會議紀錄二份、ＰＡＣＳ整合會議會議紀錄三份、醫療資訊系統白皮書一
    份、被告公司暫借單一紙、被告傳真信函二份、信函一份、放射科ＰＡＣＳ軟體
    交貨及測試情形一紙、原告壢新醫院九十一年六月十七日壢新醫字第九一０三五
    一號函、被告開立九十年十月三十一日第一期軟體安裝驗收五十％之發票一紙、
    被告開立九十年十二月十日硬體尾款三十％發票一紙、被告開立九十年十二月一
    日軟體尾款五十％發票一紙、儀器設備驗收單四紙、被告九十一年十一月八日工
    作進度報告表七紙、長庚紀念醫院影像整合系統（ＰａｔｈＳｐｅｅｄＷｅｂ）
    快速專業使用手冊一份（均為影本）。並聲請就本件ＰＡＣＳ有無中文化及得否
    正確擷取資料、ＪａｖａＶｉｅｗｅｒ軟體有無量測影像之功能事項至現場履勘
    及聲請傳訊證人甲○○。
乙、被告方面：
一、聲明：原告之訴及假執行聲請均駁回。如受不利判決，被告願供擔保請准宣告免
    予假執行。
二、陳述：
（一）按「乙方（即被告）須依據系統規劃書．．．，於各期間內完成提供系統所需
      之軟體、硬體．．．。」、「雙方針對本合約之增刪修改，均須雙方有權代表
      之人書面同意始生效力。」為一期合約第四條第一項及第八條第一項明定。次
      按「乙方（即被告）須依據第二期系統規劃書．．．，於建置期間內完成提供
      系統所需之軟體、硬體．．．。」、「雙方針對本合約之增刪修改，均須雙方
      有權代表之人書面同意始生效力。」二期硬體合約第四條第一項及第八條第一
      項亦定有明文。除非兩造於一期合約及二期硬體合約簽訂後，另訂有修正合約
      書，否則被告依約所應施作之項目、範圍即應依上開二合約附件一之「壢新醫
      院ＰＡＣＳ系統規劃書」及「壢新醫院ＰＡＣＳ第二期系統規劃書」之內容定
      之，絕非原告所得任意憑空增加合約所無之項目。被告已依合約約定之項目、
      範圍施作，屬依債之本旨給付，並無何債務不履行之情事。
（二）本件ＰＡＣＳ第一期軟、硬體工程業經被告建置完成並經驗收，第二期硬體合
      約亦經被告履行，有本件ＰＡＣＳ安裝驗收之出貨單及完成尾款付款條件驗收
      之驗收單可證。且原告已依約給付一期合約之硬體尾款，而依一期合約第五條
      第二項第四款及第三項第二款之規定，硬體尾款與軟體尾款之付款條件同為「
      軟、硬體系統調測完成後，並輔導使用單位完成ＰＡＣＳ上線後」，原告若非
      承認一期合約硬體尾款之付款條件已經達成，亦即本系統「軟、硬體系統調測
      完成後，並輔導使用單位完成ＰＡＣＳ上線後」，豈有可能給付一期合約之硬
      體尾款。另原告壢新醫院於九十一年一月二十九日發佈之新聞稿中，已自承「
      壢新醫院目前已架構完成專屬醫療電子影像傳輸的院內網路」「已在九十年十
      二月起陸續在健檢中心體檢室及急診室開始試用」及「壢新醫院亦於今天（即
      九十一年一月二十九日）正式啟用由東仁科技（即被告）設計創製的醫療影像
      傳輸系統」。又訴外人吳利益於鈞院另案即九十二年度重訴字第一四一號事件
      中，業已證述本件ＰＡＣＳ經驗收完成，訴外人石百祿亦在該案中證稱本件Ｐ
      ＡＣＳ於驗收時及啟用典禮時（即九十一年一月二十九日），是可以使用的等
      語。再鈞院囑託財團法人工業技術研究院就本件進行鑑定，該鑑定報告業已載
      明本件ＰＡＣＳ「已進行至合約書所定之第二期工程階段」、「得上線使用」
      及「硬體設備在雙方認知中並無爭議，應有之設備數量均合乎規範」等語。
（三）原告所稱之白皮書出版日期為九十二年十二月，已在系爭第一期工程完成驗收
      兩年之後。相隔兩年期間之久，軟體產品功能必然有升級，此乃資訊產業之常
      態，此由白皮書之前言記載「台灣醫院的資訊系統的生命週期較短，時常面臨
      更新與汰換的情形」可見一斑。白皮書既非兩造間合意內容，復出版於本件第
      一期工程驗收二年之後，原告竟欲執之拘束被告，實無可採。而白皮書第六三
      頁、第六四頁所定規格為ＶｉｅｗｅｒＭｏｄｕｌｅ（白皮書翻譯為醫療影像
      瀏覽軟體）之規格。而被告所建置ＰＡＣＳ的Ｖｉｅｗｅｒ產品名稱為ＶＲ–
      Ｒｅｐｏｒｔ，此由系爭合約書之軟體說明載明「影像觀看軟體（ＶＩＥＷＥ
      Ｒ––ＶＲＳｏｆｔｖｉｅｗ及報價單上就「ＶＩＥＷＥＲ」之產品說明載明
      「ＶＲ–Ｒｅｐｏｒｔ」即可證明。至於Ｊａｖａ–Ｖｉｅｗｅｒ性質上為「
      ＷＥＢＳＥＲＶＥＲ」，與白皮書所稱之「Ｖｉｅｗｅｒ」殊屬二事，原告僅
      以Ｊａｖａ–Ｖｉｅｗｅｒ之名稱中有「Ｖｉｅｗｅｒ」此一英文單字，即故
      意將二者混為一談，企圖混淆，實有可議。而ＶＲ–Ｒｅｐｏｒｔ業經工研院
      鑑定具有測量功能，是原告所辯系爭系統不具測量功能云云，自無足採。且系
      爭ＰＡＣＳ第一期已上線使用，鑑定報告證實原告已使用本件ＰＡＣＳ製作「
      十八萬筆系列病歷影像資料，影像數目共有五十一萬」，原告所辯系爭系統「
      無法上線運作」云云亦與證據不符。
（四）原告所提出原證十二至原證十五所示之四份文件，日期分別為九十一年十月二
      十九日、同年七月九日、同年八月六日及同年十一月十八日，均在第一期合約
      驗收之後，均為兩造間第二期工程之往來文件，所提及之九十一年十二月一日
      上線亦係指第二期工程上線，與本件第一期工程無關，此由原證十三載明「本
      公司建議之解決整體方案為：與貴院之第二期合約」即可明瞭，原告故意將本
      件ＰＡＣＳ第一期、第二期工程之文件相混淆，以圖誤導系爭系統第一期之軟
      體尚未上線。
（五）系爭合約係分階段付款，除軟、硬體尾款須經系統上線驗收外，軟、硬體於安
      裝後亦須經驗收合格始給付安裝驗收款。其中，軟體安裝驗收款於被告安裝完
      成並經原告驗收合格後，由被告開立九十年十月三十一日發票向原告請款，亦
      經原告付訖，此為兩造所不爭執。乃原告竟空言辯稱原證四所稱「軟體工程款
      50%」當指軟體到貨或安裝款云云，意圖混淆，實有可議。又訴外人鍾明達為
      元培醫專畢業，擔任原告壢新醫院放射科的組長，訴外人石百祿則為放射科主
      治醫師，依二人之學經歷以及督導本案進行之經過，不可能於不瞭解或不知悉
      系爭工程之軟、硬體系統是否均調測完成，並輔導使用單位完成ＰＡＣＳ上線
      之情形下簽署前開驗收單。佐以訴外人鍾明達於鈞院上述另案中證稱「我簽名
      時，應該有看過證四上所載之文字」等語及訴外人石百祿證稱「簽名通常代表
      這部分我認同」等語，亦可證其非出於誤解始在上開簽收單上簽名。原告雖復
      提出訴外人鍾明達曾建議暫不驗收之文件，惟查該文件僅為原告內部文件，是
      否為真正或是否確為訴外人鍾明達於九十一年一月八日製作已有疑義，況若該
      文件為真正，原告又何須於本件訴訟進行將近十八個月，鈞院即將進行言詞辯
      論後方提出此份文件，被告爰否認其真正。
（六）綜上所述，被告並無原告所主張債務不履行之事由，爰請判決如答辯聲明所示
      。
三、證據：提出九十一年一月十三日經濟日報第十四版剪報一紙、原告壢新醫院九十
    一年一月二十九日新聞稿一份、九十年七月二十八日壢新醫院ＰＡＣＳ建置合約
    書一份（含報價單及系統規劃書）、九十年十二月一日壢新醫院ＰＡＣＳ建置合
    約書（硬體部分）一份（含報價單及第二期系統規劃書）、簽收單一紙、台新國
    際商業銀行代收票據紀錄憑條一紙、本院九十二年度重訴字第一四一號九十二年
    六月三十日言詞辯論筆錄四紙、同年九月二十二日言詞辯論筆錄五紙、同年十月
    八日言詞辯論筆錄十一紙、出貨單三紙（均為影本）。
丙、本院依職權囑託財團法人工業技術研究院就本件ＰＡＣＳ建置至合約所定之何階
    段及得否上線正常使用、系爭工程有無中文化、得否正確擷取資料、Ｊａｖａ–
    Ｖｉｅｗｅｒ有無測量影像功能等事項為鑑定，有財團法人工業技術研究院九十
    三年六月十六日（九三）工研院字第○七六三一號函附鑑定報告在卷。
    理    由
壹、程序方面：
一、本件被告原名稱為「東仁科技股份有限公司」，嗣經聲請變更其名稱為「鉅仁科
    技股份有限公司」，並經臺北市政府於九十一年四月十九日以府建商字第○九一
    一一○三六七號函予以准許，有此函文及被告之公司變更登記表各乙份附卷可稽
    。
二、又按當事人得以合意定第一審管轄法院。但以關於由一定法律關係而生之訴訟為
    限。前項合意，應以文書證之，民事訴訟法第二十四條定有明文。經查，本件兩
    造於系爭合約第十三條分別約定略以：任何與本合約有關或因其所生之爭議，應
    以臺灣桃園地方法院為管轄法院等語，有系爭合約二份在卷可按。是原告基於系
    爭合約所生爭執，向本院提起本件損害賠償之訴訟，揆諸上揭法律規定，縱被告
    之事務所或營業所非在本院轄區內，本院仍有管轄權。
三、再按訴狀送達後，原告不得將原訴變更或追加他訴。但擴張或減縮應受判決事項
    之聲明者，不在此限，民事訴訟法第二百五十五條第一項第三款定有明文。經查
    ，本件原告起訴時，訴之聲明初為請求被告應給付原告各一百萬元及自九十一年
    十二月四日起至清償日止，按週年利率百分之五計算之利息；嗣於訴狀繕本送達
    被告後，原告不變更其訴訟標的而擴張其訴之聲明為被告應給付原告六百萬元及
    自九十一年十二月四日起至清償日止，按週年利率百分之五計算之利息，核原告
    此部分所為訴之變更，顯屬擴張應受判決事項之聲明，揆諸上揭法律規定，應予
    准許。
貳、實體方面：
一、本件原告起訴主張：原告壢新醫院為設立院內ＰＡＣＳ，於九十年七月二十八日
    與被告簽立一期合約；原告立德新公司則於九十年十二月一日與被告訂立二期硬
    體合約及由原告立德新公司於九十一年二月二十八日再與被告訂立與一期合約完
    全相同之合約。系爭合約就定作人之部分，原告二人為共同契約當事人，約定由
    被告負責規劃及建置ＰＡＣＳ包含硬體、軟體、實際上線運作等。惟系爭合約因
    被告不能依所訂建置期間即第一期自九十年八月至同年十二月完成院內健檢中心
    之醫療影像數位化；且被告所提供安裝之軟體不符醫療需求或不具備ＰＡＣＳ瀏
    覽軟體之基本功能，如欠缺中文介面，且有多項軟體功能尚未建置完成而無法上
    線運作。經原告於九十一年六月十七日具函通知仍無效果，原告嗣僅得於九十一
    年十二月三日向被告表示終止系爭合約在案。被告就系爭合約之給付既有給付不
    能及不完全給付之事由，原告作使用。原告爰依民法第二百二十六條給付不能及
    第二百二十七條第一項給付不完全、第二百六十條、第二百六十三條之規定為本
    件請求，並以軟體費用其中六百萬元為損害賠償之請求金額。為此，狀請判決如
    訴之聲明所示等語。
    對於被告抗辯之陳述則略以：
（一）原告壢新醫院之受僱人即訴外人鍾明達、石百祿於九十年十二月二十八日所簽
      之簽收單，並非驗收單，且其上載所謂「軟、硬體系統調測完成且輔導乙方完
      成該系統上線」之□欄內並未勾選，所載「領取軟體工程款50﹪、硬體工程款
      30﹪」者，其中硬體工程款30﹪確為尾款無訛，然所稱軟體工程款50﹪應為軟
      體到貨或安裝款；被告以「軟、硬體系統調測完成且輔導乙方完成該系統上線
      」字樣，故意不予區分軟體或硬體系統調測完成上線，致使訴外人鍾明達及石
      百祿二人不知而誤予簽名。故訴外人鍾明達於九十一年一月八日仍簽報「建議
      暫不驗收」。
（二）又原告壢新醫院之會計單位僅因此「簽收單」支付第一期工程之軟體安裝驗收
      款，而開立九十一年三月五日之期票，被告並已收受，是被告僅憑九十年十月
      三十一日之軟體出貨單而開立同日之統一發票上載「第一期合約軟體安裝驗收
      50﹪」者，並不正確。此見諸被告九十年十二月十日之統一發票上載「硬體尾
      款30﹪」者，與九十年十二月一日之統一發票上載「軟體尾款50﹪」者，均與
      其所辯係於九十年十二月二十八日始行就「軟、硬體系統調測完成且輔導上線
      」之期日順序顯然不符。
（三）再依原告壢新醫院之院內程序，驗收單除使用單位外，仍須由總務處醫工股、
      資材課、副院長、院長等逐級會簽及核可。另原告壢新醫院雖有召開本件ＰＡ
      ＣＳ啟用記者會並發佈新聞稿，惟此係既定行程，況記者會上所為系統展示或
      使用者僅為部分功能等語。
二、被告則以：
（一）依一期合約第四條第一項及第八條第一項、二期硬體合約第四條第一項及第八
      條第一項之約定，除非兩造另為合意修正，否則被告依約所應施作之項目、範
      圍即應依上開二合約附件一之「壢新醫院ＰＡＣＳ系統規劃書」及「壢新醫院
      ＰＡＣＳ第二期系統規劃書」之內容定之，非原告所得任意增加合約所無之項
      目，且被告已依合約約定之項目、範圍施作，屬依債之本旨給付。
（二）本件ＰＡＣＳ第一期軟、硬體工程業經被告建置完成並經驗收，第二期硬體合
      約亦經被告履行完成大部分，且原告已依約給付一期合約之硬體尾款，軟體安
      裝驗收款於被告安裝完成並經原告驗收合格後，由被告開立九十年十月三十一
      日發票向原告請款，亦經原告付訖。而依一期合約第五條第二項第四款及第三
      項第二款之規定，硬體尾款與軟體尾款之付款條件同為「軟、硬體系統調測完
      成後，並輔導使用單位完成ＰＡＣＳ上線後」，原告若非承認一期合約硬體尾
      款之付款條件已經達成，亦即本系統「軟、硬體系統調測完成後，並輔導使用
      單位完成ＰＡＣＳ上線後」，豈有可能給付一期合約之硬體尾款。
（三）另原告壢新醫院於九十一年一月二十九日發佈之新聞稿中，已自承「壢新醫院
      目前已架構完成專屬醫療電子影像傳輸的院內網路」「已在九十年十二月起陸
      續在健檢中心體檢室及急診室開始試用」及「壢新醫院亦於今天（即九十一年
      一月二十九日）正式啟用由東仁科技（即被告）設計創製的醫療影像傳輸系統
      」。且訴外人吳利益於鈞院另案即九十二年度重訴字第一四一號事件中，業已
      證述本件ＰＡＣＳ經驗收完成，訴外人石百祿亦在該案中證稱本件ＰＡＣＳ於
      驗收時及啟用典禮時（即九十一年一月二十九日），是可以使用的等語。再財
      團法人工業技術研究院之鑑定報告亦已載明本件ＰＡＣＳ「已進行至合約書所
      定之第二期工程階段」、「得上線使用」及「硬體設備在雙方認知中並無爭議
      ，應有之設備數量均合乎規範」等語。
（四）行政院衛生署之白皮書出版日期為九十二年十二月，已在系爭第一期工程完成
      驗收兩年之後，又非兩造間合意內容，原告實不得以其內容拘束被告。而白皮
      書第六三頁、第六四頁所定規格為ＶｉｅｗｅｒＭｏｄｕｌｅ（白皮書翻譯為
      醫療影像瀏覽軟體）之規格。而被告所建置ＰＡＣＳ的Ｖｉｅｗｅｒ產品名稱
      為ＶＲ–Ｒｅｐｏｒｔ。至於Ｊａｖａ–Ｖｉｅｗｅｒ性質上為「ＷＥＢＳＥ
      ＲＶＥＲ」，與白皮書所稱之「Ｖｉｅｗｅｒ」殊屬二事，原告故意將二者混
      為一談，企圖混淆，實有可議。而ＶＲ–Ｒｅｐｏｒｔ業經工研院鑑定具有測
      量功能。且系爭ＰＡＣＳ第一期已上線使用，鑑定報告證實原告已使用本件Ｐ
      ＡＣＳ製作「十八萬筆系列病歷影像資料，影像數目共有五十一萬」等情。
（五）原告所提出原證十二至原證十五所示之四份文件，日期分別為九十一年十月二
      十九日、同年七月九日、同年八月六日及同年十一月十八日，均在第一期合約
      驗收之後，均為兩造間第二期工程之往來文件，所提及之九十一年十二月一日
      上線亦係指第二期工程上線，與本件第一期工程無關。
（六）又訴外人鍾明達為元培醫專畢業，擔任原告壢新醫院放射科的組長，訴外人石
      百祿則為放射科主治醫師，依二人之學經歷以及督導本案進行之經過，不可能
      於不瞭解或不知悉系爭工程之軟、硬體系統是否均調測完成，並輔導使用單位
      完成ＰＡＣＳ上線之情形下簽署前開驗收單。再佐以訴外人鍾明達於鈞院上述
      另案中證稱「我簽名時，應該有看過證四上所載之文字」等語及訴外人石百祿
      證稱「簽名通常代表這部分我認同」等語，亦可證其等並非出於誤解始在上開
      簽收單上簽名。原告雖復提出訴外人鍾明達曾建議暫不驗收之文件，惟查該文
      件僅為原告內部文件，是否為真正或是否確為訴外人鍾明達於九十一年一月八
      日製作已有疑義，況若該文件為真正，原告又何須於本件訴訟進行將近十八個
      月，鈞院即將進行言詞辯論後方提出此份文件，被告爰否認其真正。
（七）綜上所述，被告並無原告所主張債務不履行之事由，爰請判決如答辯聲明所示
      等語，資為抗辯。
三、原告所主張九十年七月二十八日原告壢新醫院為設立院內ＰＡＣＳ，而與被告簽
    立一期合約；原告立德新公司則於九十年十二月一日與被告訂立二期硬體合約（
    以上二項合約，簡稱系爭合約）及於九十一年二月二十八日再與被告訂立與一期
    合約完全相同之合約。系爭合約就定作人之部分，原告二人為共同契約當事人，
    約定由被告負責規劃及建置ＰＡＣＳ包含硬體、軟體、實際上線運作等之事實，
    有一期合約書及二期硬體合約書各乙份附卷可稽，並為被告所不爭執，堪信為真
    實。又原告主張其已於九十一年十二月三日向被告終止系爭合約之事實，則為被
    告所否認，並抗辯稱原告未依系爭合約第八條之約定終止等語（見本院九十三年
    九月十六日言詞辯論筆錄）。經查，兩造所訂一期合約第一條、第二條約定：「
    乙方（即被告）接受甲方（即原告）委託，規劃與建置甲方暨其所屬聯盟醫院醫
    療影像儲存及傳輸系統（ＰＡＣＳ）之建置。」、「建置範圍甲方暨其所屬聯盟
    醫院醫療影像儲存及傳輸系統（ＰＡＣＳ），包含硬體、軟體、及其實際上線運
    作。詳細系統規格與內容參照乙方所提之系統規劃書。」等語；二期硬體合約第
    一條、第二條亦約定：「乙方（即被告）接受甲方（即原告）委託，規劃與建置
    『區域醫療影像儲存及傳輸網系統』之第二期工程。」、「建置範圍壢新醫院全
    院醫療影像數位化，包含硬體、軟體、及其實際上線運作。詳細系統規格與內容
    參照乙方所提第二期系統規劃書。」等語，足見系爭合約之內容乃側重於使被告
    依約完成原告壢新醫院院內之醫療影像儲存及傳輸系統之建置、有關單位部門人
    員之上線訓練等一定之工作無誤。而按稱承攬者，謂當事人約定，一方為他方完
    成一定之工作，他方俟工作完成，給付報酬之契約，民法第四百九十條第一項定
    有明文。系爭合約既為使被告為原告完成上述一定之工作，則顯為承攬契約，已
    足認定。再按工作未完成前，定作人得隨時終止契約，民法第五百一十一條前段
    亦有明文。是可知定作人得隨時終止承攬契約，且其終止時並無須何特定之理由
    ，而本件原告已於九十一年十二月三日向被告為終止系爭合約之意思表示乙節，
    除有終止合約通知書及文件簽收單各二份附卷可稽外，復為兩造所不爭執，則不
    問原告所持終止之理由為何，依上開法律規定，均足認原告已將系爭合約終止。
    至系爭合約之第八條雖各有約定：「建置期間任一方若因對方之責任造成本計畫
    無法完成，經通知後，在議定時程內仍無法完成時，均得要求終止合約」等語，
    惟此係就訂約雙方任一方無法完成計畫時，他方終止合約之約定，就其文義而觀
    ，並無限制定作人即原告不得隨時終止系爭合約之意；況一期合約第三條已有「
    第二、三、四期之詳細建置規劃書得由雙方共同商議後始訂定之」之約定，若定
    作人即原告不得隨時終止契約，則在「雙方無法共同商議」之情況下，原告復未
    能終止系爭合約，此契約之效力豈不永遠懸而未決？顯然與立約真意不符，故被
    告所抗辯原告未依系爭合約第八條之約定終止系爭契約之部分，尚無足採。
四、系爭合約既經終止，則本件所續應審究者，即為原告所主張被告於終止前有上述
    債務不履行之事由存在之部分，是否有理由？爰論述如下：
（一）原告雖主張如附表一「壢新醫院『區域醫院（療）影像儲存及傳輸網系統』規
      劃項目」所載之五十四項項次中，有二十五項項目未完成，惟就本件ＰＡＣＳ
      之建置範圍，系爭合約已各於第二條約定詳細系統規格與內容參照乙方即被告
      所提之系統規劃書（即一期合約之附件一）、第二期系統規劃書（即二期硬體
      合約之附件一），前已述及。而一期合約之硬體系統清單、軟體系統清單及二
      期硬體合約之硬體設備，均如附表二所示，考其內容與附表一相較，尚難認已
      將原告上開主張未完成之二十五項項目加以臚列在內，而原告所提出如附表一
      所示之「壢新醫院『區域醫院（療）影像儲存及傳輸網系統』規劃項目」表格
      ，既非系爭合約之附件，則原告自應加以舉證證明兩造有合意將之列為契約項
      目，惟原告並未能加以證明，則其此部分之主張，即難採信。況本件二期硬體
      合約之建置需求係：「ＨＩＳ與ＰＡＣＳ之資料整合」、「減少放射科技師輸
      入病患基本資料時間及降低輸入錯誤之機率（提供DICOM Basic Worklist
      Service Class〈SCP〉，就可以將RIS資料傳送至Kodak CR800)」、「ＶＲＲ
      ＥＰＯＲＴ與ＪＡＶＡＶＩＥＷ病人姓名中文化」、「印製Ｂａｒｃｏｄｅ供
      ＣＲ與Ｐｒｉｎｔｅｒ的需求」、「完成全院各點皆能觀看影像」、「提供放
      射科教學檔製作管理系統」、「勞健檢影像管理系統」，有二期硬體合約之第
      二期系統規劃書乙份在卷可憑，與原告所主張ＶＲ  ＲＥＰＯＲＴ與ＪＡＶＡ
      ＶＩＥＷ須「中文化」之範圍顯不相同；再勞健檢影像管理系統之部分，原告
      又自承係外勞自動產生序號及條碼尚未完成，未提供自動編號（產生序號）之
      功能，與其所主張此系統未完成又相矛盾，且原告亦未能證明其主張之功能有
      列入兩造之約定當中；此外，其他原告所主張未完成之項目中，亦並未能證明
      係兩造所約定必須列入契約之項目，況系爭合約中，第二期部分硬體部分雖已
      議價完成，然軟體尚未議價，且第二期之硬體工程尚有部分未完成，原告即終
      止契約之事實，又為兩造所不爭（見本院九十二年九月二日言詞辯論筆錄），
      足見原告所主張之項目中顯非二期硬體合約中硬體工程之約定，亦非一期合約
      中軟體工程之已定內容，實乃係系爭合約效力若持續時，雙方所須於第二期以
      後持續議定者，尚不能執此主張被告於系爭合約終止前有債務不履行之情事。
（二）再查，被告抗辯其已依一期合約第四條之約定完成工作，而由原告壢新醫院之
      受僱人即訴外人鍾明達、石百祿簽名在簽收單上簽名之事實，有簽收單暨其附
      件在卷可憑，而該簽收單上記載有「東仁科技股份有限公司（以下稱甲方）協
      助壢新醫院（以下稱乙方）之放射科及健診中心影像數位化工程系統案，茲因
      ：軟、硬體系統調測完成且輔導乙方完成該系統上線．．．，同意甲方開立統
      一發票，領取軟體工程款百分之五十、硬體工程款百分之三十。此致東仁科技
      股份有限公司」，並且經由東仁公司手書前述「本公司確認ＣＴ　Ｇａｔｅｗ
      ａｙ于二００二年元月十日交貨，東仁公司」等字樣，參諸一期合約第五條關
      於建置費用與付款辦法之約定，其中硬體費用之支付為：訂金３０％於合約簽
      署生效後十日內、２０％於軟硬體到貨點交後十日內、２０％於軟硬體系統安
      裝完成並驗收完成後十日內、尾款３０％於軟硬體系統調測完成並輔導使用單
      位完成上線後六十日內，各由原告開立四個月之期票；軟體費用之支付則約定
      為：５０％於軟硬體系統安裝完成並驗收完成後十日內、尾款５０％於軟硬體
      系統調測完成並輔導使用單位完成上線後六十日內，各由原告開立四個月之期
      票。而上述簽收單既已載有「軟、硬體系統調測完成且輔導乙方完成該系統上
      線」之內容，顯與上開付款約定之給付尾款條件相符，更足證明被告就一期合
      約之工程部分確實已完成軟、硬體系統調測完成，並輔導使用單位完成上線無
      誤，此另觀諸本件原告已依約給付一期合約之硬體尾款，軟體安裝驗收款於被
      告安裝完成並經原告驗收合格後，由被告開立九十年十月三十一日發票向原告
      請款，亦經原告付訖之事實，有九十年十月三十一日第一期軟體安裝驗收五十
      ％之發票一紙、九十年十二月十日硬體尾款三十％發票一紙、儀器設備驗收單
      四紙附卷可稽，及為兩造所不爭執，則嗣後被告在簽收單上之記載，自為請領
      最後之尾款無疑。是若被告之給付有不完全之情事，原告自無可能仍加以簽收
      並同意給付尾款。原告雖另指稱訴外人鍾明達、石百祿所簽者並非驗收單，且
      其上載所謂「軟、硬體系統調測完成且輔導乙方完成該系統上線」之□欄內並
      未勾選等語，然查，訴外人鍾明達既為原告壢新醫院放射科之組長，訴外人石
      百祿則為放射科主治醫師，依其二人之職位，尚難認會任意不經思索查證即率
      以簽名；而上述□欄是否勾選，以其文件整體觀之，亦難認有何必要之處，蓋
      其上別無其他內容之記載，即無何勾選之必要，是原告此部分所稱，難認與事
      實相符。至原告所再稱訴外人鍾明達曾於九十一年一月八日仍簽報「放射科
      PACS軟體交貨及測試情形表」，而「建議暫不驗收」之部分，非但與上開調查
      證據之結果不符，且原告並不能證明訴外人鍾明達所簽報者為真，亦難採信。
      又原告壢新醫院之院內驗收程序，僅係其院內程序，未為兩造所明文約定，仍
      難認為系爭合約須循此程序為之。是原告上開陳詞，核均無以作有利於其之認
      定。
（三）另本件系爭合約之進行程度及功能部分經送財團法人工業技術研究院鑑定，其
      鑑定結果亦認：已進行至第二期工程階段、得上線使用等語，並於鑑定理由中
      認定硬體設備數量均合乎規範且已進行至第二階段醫療影像數位化階段，而就
      軟體之設備部分，兩造則無詳盡功能規範等情，有鑑定報告一份在卷可稽。本
      院審酌上開鑑定單位係有專業知識之單位，與兩造復無何利害關係，其所為鑑
      定內容自屬可信。則依上開鑑定內容，可知至二期硬體合約之部分，其硬體設
      備之部分均無問題，至軟體功能之部分，原告所主張上述二十五項項目之缺失
      或未完成部分，則未能舉證證明係經兩造於一期合約中所明確約定須達到之功
      能，亦非二期硬體合約之列舉內容，前已述及，再原告又已簽收並同意付款，
      前亦述及，則顯見被告所提供者，已符合系爭合約於終止前之應有要求，其餘
      原告所主張未完成或有缺失之部分，則係兩造本須依系爭合約第八條：「雙方
      針對本合約之增刪修改，均須雙方有權代表之人書面同意始生效力。」之約定
      ，另以書面約定以資補充，或於第二期以後之契約再加約定之範圍。
（四）至原告所主張本件ＰＡＣＳ並未調測完成及上線之部分，經查，訴外人即原告
      壢新醫院之受僱人吳利益於本院另案即九十二年度重訴字第一四一號事件中，
      業已證述本件ＰＡＣＳ經驗收完成；訴外人即原告壢新醫院受僱人石百祿亦於
      該事件中證稱本件ＰＡＣＳ於驗收時及啟用典禮時（即九十一年一月二十九日
      ），是可以使用的等語，有本院九十二年度重訴字第一四一號九十二年六月三
      十日言詞辯論筆錄四紙、同年九月二十二日言詞辯論筆錄五紙、同年十月八日
      言詞辯論筆錄十一紙在卷可按。參以上述鑑定報告亦認為本件ＰＡＣＳ「已進
      行至合約書所定之第二期工程階段」，並「得上線使用」，前已述及，其鑑定
      理由更指出「目前系統上有九萬筆病歷資料，另有十八萬筆系列病歷影像資料
      ，影像檔數目共有五十一萬多筆，約佔用系統容量之４４％。」，可知原告已
      對約九萬名病人使用本件ＰＡＣＳ，並制作五十一萬多張之醫療影像，占本件
      ＰＡＣＳ容量近二分之一；又上開鑑定報告亦指出九十年五月六日至九十二年
      五月六日間，資料大量增加，顯示此系統積極運作與被使用中，而到九十二年
      至九十三年年這一段期間，仍有少數的使用者，資料微量的增加等語，可證原
      告於本件ＰＡＣＳ上線之後確實積極運作與使用本系統，則原告仍主張本件Ｐ
      ＡＣＳ未調測完成及上線，即無足採。而原告所召開記者會部分，依其內容之
      證明力，雖不能單獨證明此此部分之事實，惟與上開鑑定結果互相參核以觀，
      益足確定上開認定之結果無誤。
（五）原告雖另提出行政院衛生署資訊中心委由台灣醫學資訊學會製作之白皮書及長
      庚紀念醫院影像整合系統（ＰａｔｈＳｐｅｅｄＷｅｂ）快速專業使用手冊一
      份，而主張被告所為之給付內容，並未與此白皮書及使用手冊所載之功能相符
      等語，惟查，上開白皮書係於九十二年十二月出版，已在一期合約簽訂後二年
      以上，又非兩造所持以為系爭合約之約定內容，除有上開白皮書乙份在卷可按
      外，並為兩造所不爭執，則原告自不得執此白皮書之內容而要求被告，況依此
      白皮書區分醫療影像瀏覽軟體為：Viewer Module顯示軟體、Query Module 查
      詢軟體，而系爭合約所約定系統則係為VR-Report或Java-Viewer，兩者是否相
      同，亦屬可疑；另訴外人長庚紀念醫院使用之系統與本件爭執毫無關聯，亦非
      兩造所據以為系爭合約之約定內容，是仍難為有利原告之認定。故原告上開主
      張，仍無足採。
（六）綜上所述，原告尚不能證明其所主張被告應負給付不能或給付不完全之事由存
      在，則其關於此部分主張被告有債務不履行之事實，並不足信為真實。
五、按因可歸責於債務人之事由，致給付不能者，債權人得請求賠償損害。因可歸責
    於債務人之事由，致為不完全給付者，債權人得依關於給付遲延或給付不能之規
    定行使其權利。解除權之行使，不妨礙損害賠償之請求。當事人因契約解除而生
    之相互義務，準用第二百六十四條至第二百六十七條之規定，民法第二百二十六
    條第一項、第二百二十七條第一項、第二百六十條、第二百六十一條各有明文。
    本件原告不能證明被告有何給付不能或給付不完全之事由，則其於終止系爭合約
    後，仍向被告請求損害賠償，尚與上揭法律規定之要件不相符合，是其請求，即
    屬無據。
六、從而，原告依民法終止契約後損害賠償之法律關係，請求被告應給付原告六百萬
    元，及自九十一年十二月四日起至清償日止按年利率百分之五計算之利息，為無
    理由，應予駁回。
七、本件事證已臻明確，原告雖聲請本院履勘現場及傳訊證人甲○○，惟本院審酌依
    上開鑑定報告所示內容，已足明暸，尚無履勘必要；另甲○○並非本件實際鑑定
    之人員，有工業技術研究院傳真函乙紙在卷可佐，其既非實施鑑定之人，當無傳
    訊之必要，故均不予准許。又兩造其餘攻擊防禦方法及舉證，均核於判決之基礎
    及結果無影響，無庸一一論列，附此敘明。
八、本件原告之訴既經駁回，其假執行之聲請已失所附麗，應併駁回之。
據上論結，本件原告之訴為無理由，依民事訴訟法第七十八條，判決如主文。
中　　　華　　　民　　　國　　九十三　　年　　　十　　　月　　 十五 　　日
                                臺灣桃園地方法院民事第二庭
                                               法      官  張震武
右為正本係照原本作成
如對本判決上訴，須於判決送達後廿日內向本院提出上訴狀
中　　　華　　　民　　　國　　九十三　　年　　　十　　　月　　二十二　　日
                                               法院書記官  惠  莊
